【裁判字號】    99,訴,1538
【裁判日期】    991105
【裁判案由】    損害賠償
【裁判全文】
臺灣高雄地方法院民事判決              99年度訴字第1538號
原      告  丙○○
訴訟代理人  李耿誠律師
複代理人    謝佳蓁律師
被      告  丁○○
            甲○○
            義大醫療財團法人義大醫院
法定代理人  乙○○
上三人共同
訴訟代理人  林慶雲律師
            朱淑娟律師
            陳正男律師
複代理人    侯勝昌律師
上列當事人間請求損害賠償事件，本院於民國99年10月21日言詞
辯論終結，判決如下：
    主      文
原告之訴及假執行之聲請均駁回。
訴訟費用由原告負擔。
    事實及理由 
一、按當事人喪失訴訟能力或法定代理人死亡或其代理權消滅者
    ，訴訟程序在有法定代理人或取得訴訟能力之本人，承受其
    訴訟以前當然停止；承受訴訟人，於得為承受時，應即為承
    受之聲明，民事訴訟法第170 條、第175 條第1 項分別定有
    明文。經查，被告義大醫療財團法人義大醫院（本案訴訟繫
    屬時名稱為財團法人義大醫院，嗣於民國99年4 月22日經行
    政院衛生署准予備查，並為法人變更登記，下稱義大醫院）
    之法定代理人原為陳宏基，嗣於訴訟繫屬中變更為乙○○，
    業據其具狀聲明承受訴訟，已合法送達於原告（見卷宗頁51
    ），並提出法人登記證書、高雄縣政府衛生局99年4 月30日
    衛局醫字第09900156060 號函乙份（見卷宗頁52至54頁）為
    證，核無不合，應予准許。
二、原告主張：被告丁○○（下稱丁○○）、被告甲○○（下稱
    為甲○○）為義大醫院之員工，分別擔任義大醫院工務處副
    處長、工務處工務二課之副課長。伊與前女友即訴外人陳秋
    蕙（已改名陳心慧，下稱陳秋蕙）分手，伊確曾找陳秋蕙商
    談、挽回感情，並無何性騷擾之情形；丁○○曾於96年7 月
    24 日 約談伊時，伊已明確告知有關與陳秋蕙間為私人感情
    事件，希望不要介入，丁○○認伊頂撞長官，明知伊並無違
    反義大醫院「性騷擾防治暨處理辦法1.3.1 」之規定，遂於
    96年間某日命甲○○製作內容不實之「工務處一課丙○○事
    件調查表報告」（下稱系爭報告），並於完成後將系爭報告
    檔案置放在不特定人得以共見共聞之處，即義大醫院防災中
    心電腦中工務處公共硬碟內之歐處長資料夾中，且未設定密
    碼；系爭報告記載「被害人︰陳秋蕙」、「獎懲管理辦理︰
    4.2.25性騷擾防治暨處理辦法1. 3.1」、「經過︰不停騷擾
    同仁、下班時段攔截同仁、跟蹤」、「可不可公開︰不可公
    開」等，造成伊之名譽受損。而義大醫院為丁○○、甲○○
    之僱用人，應與之連帶負賠償之責，爰依民法第184 條、第
    185 條、第188 條及第195 條第1 項之規定，訴請被告連帶
    賠償精神慰撫金新臺幣（下同）120 萬元，丁○○、甲○○
    應在蘋果日報刊登道歉啟事以回復伊之名譽，提起本件訴訟
    等情。並聲明：(一)被告應連帶給付原告120 萬元，及自起訴
    狀繕本送達翌日起至清償日止，按週年利率5%計算之利息。
    (二)丁○○、甲○○應連帶在蘋果日報廣告版面，以起訴狀附
    件所示規格、內容刊登道歉啟事3 日。(三)願供擔保以代釋明
    ，聲請宣告假執行。
三、被告則以：丁○○接獲義大醫院護理部督導及人資室課長反
    應，原告與護理部陳秋蕙分手後仍有騷擾、跟蹤之行為，致
    陳秋蕙心生恐懼欲去職，乃基於管理職權調查後，並向陳秋
    蕙確認始由甲○○製作系爭報告，並無惡意不實，且與公共
    利益有關，嗣後存放在丁○○工務處電腦註明為其個人專用
    之硬碟資料夾中，其他人員未經同意，不得開啟或使用，尚
    無非具相關調查、人事權限之人點閱之事證，亦無向外散布
    使不特定之人得以共見共聞，故未曾侵害被告名譽等語，資
    為抗辯。並聲明：(一)駁回原告之訴。(二)如受不利判決，願供
    擔保，聲請准予免為假執行。
四、兩造間之不爭執事項：
  (一)原告及丁○○、甲○○均於96年間為義大醫院之員工，丁○
    ○、甲○○分別擔任義大醫院工務處副處長、工務處工務二
    課之副課長。
  (二)丁○○於96年間某日，交派甲○○製作系爭報告之業務，並
    於完成後將系爭報告之檔案置放在義大醫院防災中心電腦中
    工務處之公共硬碟內「歐處資料」（見卷宗頁89）資料夾中
    。
  (三)系爭報告內容中提及原告對同是義大醫院職員之前女友陳秋
    蕙有騷擾、跟蹤之行為，並提及懲管理辦法之依據為性騷
    擾防治暨處理辦法。
  (四)丁○○於進行調查而與原告會談時，原告曾表示其與前女友
    之問題為私人領域之感情事件，希望丁○○不要介入。
  (五)義大醫院為丁○○、甲○○之僱用人。
五、原告主張：丁○○、甲○○2 人故意以製作不實系爭報告之
    方式，共同不法侵害伊之名譽權，請求被告連帶賠償及回復
    其名譽等語，惟為被告所否認，是本件應審酌之爭點厥為：
    (一)丁○○、甲○○2 人製作系爭報告，內容是否不實？(二)丁
    ○○、甲○○之上開行為，是否故意或過失不法侵害原告之
    名譽？茲析述如次︰
  (一)按因故意或過失，不法侵害他人之權利者，負損害賠償責任
    ；不法侵害他人之身體、健康、名譽、自由、信用、隱私、
    貞操，或不法侵害其他人格法益而情節重大者，被害人雖非
    財產上之損害，亦得請求賠償相當之金額。其名譽被侵害者
    ，並得請求回復名譽之適當處分。民法第184 條第1 項前段
    及第195 條第1 項分別定有明文。侵害他人名譽權之行為，
    應負損害賠償責任者，須其行為具備主觀上故意、過失與責
    任能力，客觀上應有侵權行為及造成他人名譽受損結果，行
    為與結果間並應有相當之因果關係，而其行為須為不法，始
    足當之；又按名譽權是否受到損害，應以社會上對個人評價
    是否貶損作為判斷之依據，苟行為足以使他人在社會上之評
    價受貶損，不論其為故意或過失，均可構成侵害名譽權之侵
    權行為。所謂過失，乃應注意能注意而不注意即欠缺注意義
    務之謂，構成侵權行為之過失，係指抽象輕過失即欠缺善良
    管理人之注意義務而言，而行為人已否盡善良管理人之注意
    義務，應依事件之分別加以考量，因行為人之職業、危害之
    嚴重性、被害法益之輕重、防範避免危害之代價而有所不同
    ，若行為人已經合理查證，而依查證所得資料，有相當理由
    確信為真實者，即應認其已盡善良管理人之注意義務而無過
    失，縱事後經司法機關證明其所述內容與事實不符，亦不能
    令負侵權行為之損害賠償責任。惟為保障個人名譽法益之保
    護，倘行為人未予合理查證即率予散布，則難謂無過失可言
    。
  (二)查觀諸丁○○、甲○○於96年間某日所製作系爭報告之內容
    記載「時間：94年至今共6 次以上」、「地點：員工機車停
    車棚、高鐵總機場、第一科大附近之香蕉園及不可考之地點
    」、「單位︰健診中心」、「被害人︰陳秋蕙」、「獎懲管
    理辦理︰4.2.25性騷擾防治暨處理辦法1.3.1 」、「起因︰
    男女朋友分手」、「經過︰不停騷擾同仁、下班時段攔截同
    仁、跟蹤」、「影響︰無心工作、影響工作情緒」、「可不
    可公開︰不可公開」等情（見卷宗頁8 ）；並參以丁○○於
    檢察官偵訊自承︰檔案放在渠工務處網路平臺上之個人資料
    夾內，有權限點閱者為32人，須以密碼經過多道程序點閱，
    並未公開等語（見98年度他字第111 號偵查卷宗頁10、98年
    度偵字第10772 號偵查卷宗頁10、98年度偵續字第337 號偵
    查卷宗頁17）；甲○○於檢察官偵訊時陳稱︰工務處之員工
    都有帳號登入，可以點閱歐處長的個人資料夾，這是內部員
    工才看得到之資料等語（見98年度偵字第10772 號偵查卷宗
    頁10），並有被告提出原告所不爭之硬碟資料夾開啟手續照
    片在卷（核與98年度偵續字第337 號偵查卷宗頁28至32所附
    相符，見卷宗頁88至90）可稽，足認義大醫院工務處具有開
    啟權限、密碼之特定職員，均可藉由點選丁○○之個人資料
    夾而閱覽系爭報告內容，並據以知悉原告涉及對院內同仁性
    騷擾之情事，應可認定。
  (三)次查丁○○、甲○○於96年間為原告所屬工務處之副處長、
    副課長，均為原告之主管，悉如前述；參酌義大醫院人力資
    源室副課長蔡易庭於偵訊時證稱：陳秋蕙的主管告訴我，陳
    秋蕙受原告騷擾，沒有辦法再工作下去，因我是人事主管，
    詢問原告之主管丁○○，丁○○告知會與原告溝通，我請丁
    ○○、甲○○調查這件事，俟調查完畢後，再把諮商會談紀
    錄（按︰見卷宗頁87，下稱諮商會談紀錄）交回人事單位，
    我才在上面簽名等語（見98年度偵字第10772 號偵查卷宗頁
    16、98年度偵續字第337 號偵查卷宗頁43）；暨義大醫院護
    理部督導許瑛芳（已改名許菀齡，下稱許瑛芳）於偵訊時證
    稱︰陳秋蕙向我提過，原告先前跟她交往，後來感情不順，
    原告還想挽留，但手段已經超出合理範圍，聽說下班後到她
    家找她，陳秋蕙不想接原告電話，還一直撥打電話；後來，
    我擔心陳秋蕙的安全，向原告的主管丁○○、甲○○反應，
    請他們調查，也曾向人事部門的蔡易庭反應，請她處理等語
    （見98年度偵續字第337 號偵查卷宗頁26），核屬一致，足
    徵陳秋蕙曾向主管許瑛芳表示原告騷擾之事，並由許瑛芳分
    向人力資源室副課長蔡易庭及原告之主管丁○○、甲○○請
    求協助調查等情，洵堪認定。
  (四)又觀諸陳秋蕙於偵訊時結證稱︰伊在義大醫院擔任護理師，
    與原告曾交往過，為男女朋友關係，後因故分手；原告會從
    義大醫院停車場跟蹤伊回家，且曾在停車場將伊攔下，擋住
    去路，還說除非跟他談，不然不讓伊走；有一次，原告其機
    車跟在伊後面，伊被原告逼急了就停車想攔下他，但他反而
    超越伊，朝伊家的方向騎，竟然騎車停在伊家門口，伊請原
    告到家裡談清楚，但原告都不講話，伊媽媽看不下去，對原
    告說長期跟蹤女生像什麼話，伊另名男性有人也要原告好好
    講，原告突然站起來向外衝，並在伊家樓下大叫，之後騎車
    離開時，還一路狂吼，讓伊覺得很害怕；原告還有一次將伊
    照片貼在工務處的電腦上，實在讓伊受不了，就向橋頭分駐
    所備案，並向主管許瑛芳反應，許瑛芳就去聯絡丁○○，再
    交由甲○○處理，丁○○、甲○○均曾向伊求證上開情事；
    原告只是平常會擾亂伊生活，讓伊覺得行蹤、自由都受到干
    擾及限制，但從未出現過與性有關之騷擾，甲○○調查後，
    曾將諮商會談紀錄交予伊確認簽名等語（見98年度偵續字第
    337 號偵查卷宗頁24至26、55），經核與許瑛芳前揭證述情
    節相符，應堪採信。
  (五)另自諮商會談紀錄內容以觀，丁○○於96年5 月25日接獲護
    理部督導許瑛芳反應有關陳秋蕙遭騷擾之事，曾向許瑛芳提
    議先向人力資源室報備及尋求協助，再於同年月28日召集原
    告所屬組長吳開永、課長方水胤注意原告情況，復通知人力
    資源室蔡易庭有關事件處理情形，且於同年月30日向總務處
    課長張樹宏替陳秋蕙辦理訪客機車停車場通行證，以避免有
    機會再和原告在員工機車停車棚碰面，並由丁○○、方水胤
    、張樹宏、吳開永、許瑛芳、陳秋蕙、蔡易庭等人在其上署
    名等情，實堪認定。
  (六)職是之故，互核系爭報告內容與蔡易庭、許瑛芳、陳秋蕙等
    人證述情節一致，顯認丁○○責成甲○○所製作系爭報告內
    容，要非虛妄不實，至為明灼。
  (七)再查丁○○嗣與原告就陳秋蕙不堪其擾之事溝通，原告僅表
    示此乃伊與前女友之問題，為私人領域之感情事件，不希望
    丁○○介入等語，已如前述，足認原告當時不願與丁○○就
    此事討論，也未向丁○○就此事之始末加以說明，致丁○○
    及甲○○無從憑恃原告所提事證稽查陳秋蕙指述是否屬實，
    是丁○○、甲○○既已分向原告、陳秋蕙、許瑛芳、蔡易庭
    為調查，並責成原告主管吳開永、方水胤注意原告情況，委
    實有相當理由確信陳秋蕙指述內容為真，應認已符善良管理
    人之注意義務，益徵丁○○、甲○○製作系爭報告，並無過
    失侵害原告之名譽權甚明。
  (八)至於甲○○在系爭報告內記載「獎懲管理辦法：4.2.25性騷
    擾防治暨處理辦法1.3.1 」部分，尚無丁○○指示甲○○記
    載之事證，應係甲○○基於其對於相關內部辦法之認知而為
    引用，此見98年度偵續字第337 號偵查卷宗頁55之偵訊筆錄
    即明，甲○○雖有誤解陳秋蕙當時向主管反應之情形，然系
    爭報告製作前之經過、影響欄位，顯示騷擾、跟蹤、攔截、
    影響工作情緒、無心工作之字眼，又以陳秋蕙為院內女性同
    仁之情形，加以甲○○對於相關條文規定之適用、解釋並非
    擅長，且丁○○、甲○○均表示從未處理過類似案件（見前
    開偵查卷宗頁55至56），乍見義大醫院性騷擾防治暨處理辦
    法1.3.1 之規定有相似字詞，而認應援用此規定，尚不能以
    此苛認甲○○有詆毀原告名譽之故意或過失，故原告以丁○
    ○、甲○○故意引用性騷擾防治暨處理辦法以貶抑其人格云
    云，尚乏所據。
六、綜上所述，丁○○、甲○○於機構內指揮、調查及製作系爭
    報告等行為，尚無故意或過失不法侵害原告之名譽權，且系
    爭報告之內容尚非與事實相悖，自不構成不法侵害原告名譽
    權之侵權行為，從而，原告基於民法第184 調、第185 條、
    第188 條、第195 條第1 項等規定之侵權行為法律關係，請
    求被告連帶賠償120 萬元之非財產上損害即精神慰撫金及法
    定遲延利息，暨請求丁○○、甲○○刊登道歉啟事以回復名
    譽云云，並無理由，應予駁回。
七、原告之訴既經駁回，其假執行之聲請即失所附麗，應併予駁
    回之。
八、因本件事證已臻明確，兩造其餘主張陳述及所提之證據，經
    本院斟酌後，認與判決結果不生影響，均毋庸再予論述，附
    此敘明。
據上論結，本件原告之訴為無理由，依民事訴訟法第78條，判決
如主文。
中    華    民    國    99    年    11    月    5     日
                  民事第二庭  法  官  劉定安
正本係照原本作成。
如不服本判決，應於送達後20日內，向本院提出上訴狀並表明上
訴理由，如於本判決送達前提起上訴者，應於判決送達後10日內
補提上訴理由書（須附繕本）。
如委任律師提起上訴者，應一併繳納上訴審裁判費。
中    華    民    國    99    年    11    月    5     日
                              書記官  林秀敏

司法院資訊處製作；財團法人民間司法改革基金會備份。
